臺灣高等法院民事裁定
110年度上字第409號
聲  請  人
即 上訴 人  鄭茂蓮  

訴訟代理人  劉彥麟律師
相  對  人  鄭雅文  

            鄭雅云  
            鄭丹亭（原名鄭雅之）


            鄭茂興  
上列聲請人因與鄭茂川等間請求移轉公司股份事件，聲請追加相
對人為原告，本院裁定如下：
    主  文
相對人鄭茂興應於本裁定送達後七日內追加為原告，逾期未追加
，視為已一同起訴。
其餘聲請駁回。
    理  由
一、聲請意旨略以：伊本於繼承自訴外人鄭國之債權，請求被上
    訴人鄭茂川、楊錦琇、鄭淑貞返還鄭國對國茂木業有限公司
    （下稱國茂公司）之出資額，應與其餘鄭國之繼承人即相對
    人4人共同起訴，當事人適格要件始無欠缺。因相對人未同
    為原告，爰依民事訴訟法第56條之1規定，聲請裁定命相對
    人追加為原告等語。
二、訴訟標的對於數人必須合一確定而應共同起訴，如其中一人
    或數人拒絕同為原告而無正當理由者，法院固得依民事訴訟
    法第56條之1第1項規定，依原告聲請以裁定命其於一定期間
    內追加為原告。但該拒絕之人如有正當理由，法院不得命其
    追加。至於是否有正當理由，應由法院依實際情形斟酌之。
    法院如認該未起訴之人拒絕之理由為正當，則與事實上無法
    得全體共有人同意之情形無殊，為保護全體共有人之利益，
    由其餘共有人起訴請求，仍屬當事人適格（最高法院108年
    度台抗字第960號裁定參照）。惟未提起第二審上訴而告確
    定者，該為被告之公同共有人於原告與他被告間訴訟之第二
    審程序，並不當然有拒絕同為原告之正當理由（最高法院10
    4年台上字第1549號判決參照）。若其無正當理由拒絕於第
    二審同為原告，仍有民事訴訟法第56條之1第1項規定之適用
    。
三、經查：
　㈠聲請人起訴主張鄭國生前與被上訴人鄭茂川、楊錦琇、鄭淑
    貞、相對人鄭茂興（以下合稱鄭茂川等4人）間，就國茂公
    司之出資額存有借名登記關係。嗣因鄭國死亡，該借名登記
    關係消滅，爰依民法第179條，或類推適用同法第541條第2
    項規定，請求判命鄭茂川等4人各將國茂公司登記於其名下
    之新臺幣165萬元出資額，移轉登記予鄭國之全體繼承人公
    同共有。原審本於鄭茂興之認諾，為鄭茂興敗訴之判決，而
    駁回聲請人其餘之訴。聲請人就其敗訴部分提起上訴，鄭茂
    興則未上訴，其敗訴部分已經確定。
　㈡鄭茂興經合法通知，未就聲請人請求裁定命其追加為原告乙
    節，表示意見。審酌其在原審認諾聲請人之請求，立場與聲
    請人一致，且其在一審敗訴部分已告確定，依前揭說明，應
    無正當理由拒絕於二審同為原告。則聲請人聲請追加鄭茂興
    為原告部分，於法核無不合，應予准許，爰裁定如主文第一
    項所示。
　㈢至於相對人鄭雅文、鄭雅云、鄭丹亭部分，依其所陳：國茂
    公司出資額於鄭國生前已處分完畢，並非鄭國所留遺產，且
    被上訴人楊錦琇為其母親，其追加為原告與楊錦琇對立，有
    違孝道等語（見本院卷第223頁）以觀，足見其否認聲請人
    主張之權利根據事實。顯見其立場與聲請人相反，利害相衝
    ，且若追加為原告將與其母即被上訴人楊錦琇立於對立之兩
    造，亦屬強人所難。堪認其有拒絕同為原告之正當理由。準
    此，聲請人請求裁定追加鄭雅文、鄭雅云、鄭丹亭為原告，
    不能准許，應予駁回。
四、據上論結，本件聲請為一部有理由、一部無理由，爰裁定如
    主文。
中　　華　　民　　國　　110 　年　　11　　月　　16　　日
                  民事第十八庭  
                      審判長法  官  黃明發 
                            法  官  周美雲
                            法  官  林政佑
正本係照原本作成。
如不服本裁定，應於收受送達後10日內向本院提出抗告狀，並應
繳納抗告費新臺幣１千元。
中　　華　　民　　國　　110 　年　　11　　月　　16　　日

  　　　　　　　　　　　　　書記官  紀昭秀